【裁判字號】    95,易,521
【裁判日期】    950707
【裁判案由】    傷害
【裁判全文】
臺灣臺中地方法院刑事判決               95年度易字第521號
公  訴  人  臺灣臺中地方法院檢察署檢察官
被      告  甲○○
上列被告因傷害案件，經檢察官提起公訴（九十五年度偵字第三
四○號），本院判決如下：
    主    文
甲○○傷害人之身體，處有期徒刑伍月，如易科罰金，以銀元
佰元即新臺幣玖佰元折算壹日。
    犯罪事實
    事  實
一、甲○○於民國九十四年九月二十九日中午十二時三十分許，
    與丙○○及乙○○在臺中縣后里鄉○○路六七號旁萬善堂附
    近之麵攤飲酒聊天，至同日下午二時二十分許，雙方言談間
    起爭執，甲○○竟基於傷害之犯意，隨手從麵攤上拿起一支
    小型削菜用之鐮刀，以左手勒住丙○○之脖子，右手持上開
    鐮刀用力架在丙○○之脖子上，丙○○即以雙手推開鐮刀，
    兩人拉扯間，丙○○雙手及頸部遭甲○○所持鐮刀割傷，致
    受有左手、右前臂割傷、前頸部表淺傷等傷害。嗣經丙○○
    報警，警員據報後前往現場處理，當場扣得上開鐮刀。
二、案經丙○○訴由臺中縣警察局大甲分局報告臺灣臺中地方法
    院檢察署檢察官偵查起訴。
    理    由
一、訊據被告甲○○矢口否認有持鐮刀傷害丙○○之犯行，辯稱
    當天伊喝酒，忘記有無用手架住丙○○脖子，但絕對沒有拿
    鐮刀割傷丙○○，且現場根本沒有鐮刀云云。
二、經查：被告前開傷害犯罪事實，業據告訴人丙○○於本院審
    理時以證人身分具結證稱：當天中午伊與乙○○到萬善堂附
    近之麵攤吃飯，有喝甲○○帶來的酒，後來甲○○與乙○○
    在談論社會上、地方上一些兄弟的事情，伊插嘴念甲○○幾
    句，叫他做人不要這樣，這麼無聊，甲○○就不高興，站起
    來右手拿著鐮刀，左手從前方扣住伊脖子，伊就用雙手推甲○○拿鐮刀的手，推的時候甲○○沒有放手，過程中伊左手
    及右前手臂被鐮刀割傷，脖子也被割到。之後伊把甲○○推
    開，到旁邊把血洗乾淨，但無法止血，就打電話報警，警員
    到場後幫伊叫救護車送到豐安醫院等語明確（見本院卷第七
    五、七六頁），核與證人乙○○於本院審理時所證述：當天
    伊與甲○○、丙○○在萬善堂旁之麵攤吃麵，伊與甲○○坐
    一桌，丙○○坐隔壁桌，到下午二點二十幾分的時候，甲○○跟伊吵架，互相說對方喝太多，伊與甲○○吵完架坐下後
    就看到甲○○用手勒住丙○○的脖子，另一隻手拿著鐮刀，
    丙○○用手推鐮刀，但是推不開，後來才推開跑出去報案，
    不久警察就來了，警察有在現場找到鐮刀，那把鐮刀本來是
    麵攤老闆娘用來削菜頭或其他蔬菜用的等語相符（見本院卷
    第七八、七九頁）。而告訴人因被告之行為而受有左手、右
    前臂割傷，前頸部表淺傷，並縫合傷口十三針，亦有豐安醫
    院出具之診斷證明書在卷可稽，此外復有被告持以傷害告訴
    人所用之鐮刀一支扣案可資佐證。雖被告以前詞置辯，惟告
    訴人及乙○○二人與被告均無冤仇，此為被告所是認，是其
    二人當無共同設詞誣陷被告致己身陷誣告或偽證刑責之可能
    與必要。又告訴人所受傷勢為割傷，與一般徒手或持木棍等
    鈍器所造成之傷害顯然有別，倘被告未持鐮刀，如何能造成
    告訴人之傷勢，警員到場後又何以能在案發現場找到作案鐮
    刀，足見被告所辯並非屬實。至於告訴人與乙○○於本院審
    理時，就被告係左手持刀或右手持刀，從正面或後方勒住告
    訴人等情，所為之陳述雖略有不同，然此或因事出突然驚恐
    之下未能清楚分辨，抑或因案發迄今已近九月記憶有所模糊
    所致，惟其二人所述當天被告與告訴人先發生口角，進而有
    肢體衝突，被告係以一手勒住告訴人脖子，另一手持鐮刀架
    住告訴人脖子，告訴人起先無法掙脫，之後逃開到旁清洗傷
    口並報警處理，警員隨即到場並在現場扣得鐮刀等情，均相
    吻合，堪信為真實，自得採為認定被告犯行之依據，綜上所
    述，被告所辯不足採信。本件事證明確，被告犯行堪以認定
    。
三、被告行為後，刑法施行法業已修正，增訂第一條之一規定：
    「中華民國九十四年一月七日刑法修正施行後，刑法分則編
    所定罰金之貨幣單位為新臺幣。九十四年一月七日刑法修正
    時，刑法分則編未修正之條文定有罰金者，自九十四年一月
    七日刑法修正施行後，就其所定數額提高為三十倍。但七十
    二年六月二十六日至九十四年一月七日新增或修正之條文，
    就其所定數額提高為三倍」，是就現行刑法中，有關於罰金
    刑處罰之規定，即有比較新舊法之必要。本件被告所犯之傷
    害罪法定刑中設有罰金刑之規定，經比較增訂之刑法施行法
    第一條之一與被告行為時之罰金罰鍰提高標準條例第一條前
    段、現行法規所定貨幣單位折算新臺幣標準第二條結果，二
    者規定適用之結果並無不同，此部分尚無新法或舊法較有利
    於被告之問題。惟被告行為後，罰金罰鍰提高標準條例第二
    條業已刪除，而刑法第四十一條第一項前段關於易科罰金之
    折算標準，已由舊法之銀元一百元、二百元、三百元，修正
    為新臺幣一千元、二千元、三千元，因屬科刑規範事項之變
    更，其折算標準為裁判時所應諭知，自有就新舊法規定比較
    之必要，經比較新舊法結果，以被告行為時之舊法較有利於
    被告，依刑法第二條第一項前段之規定，應適用被告行為時
    之舊法即修正前刑法第四十一條第一項前段、修正前罰金罰
    鍰提高標準條例第二條之規定，諭知以銀元三百元即新臺幣
    九百元折算一日為易科罰金之折算標準。
四、核被告所為，係犯刑法第二百七十七條第一項之傷害罪。爰
    審酌被告酒後持刀傷人，惡性非輕，於事證明確之情形下猶
    飾詞卸責，迄未賠償告訴人損害，欠缺悔過之具體表現，惟
    告訴人所受傷勢尚非嚴重，及被告犯罪之動機、手段等一切
    情狀，量處如主文所示之刑，並參照前開說明，諭知以銀元
    三百元折算一日為易科罰金之折算標準。扣案鐮刀一支，依
    乙○○前揭所述，乃麵攤老闆娘所有而非屬被告所有之物，
    爰不予宣告沒收。
據上論斷，應依刑事訴訟法第二百九十九條第一項前段，刑法第
二條第一項前段、第二百七十七條第一項、（修正前）第四十一
條第一項前段，（修正前）罰金罰鍰提高標準條例第一條前段、
第二條，現行法規所定貨幣單位折算新臺幣條例第二條，判決如
主文。
中    華    民    國    95    年    7     月    7     日
                  刑事第十二庭  審判長法  官  王鏗普
                                      法  官  莊深淵
                                      法  官  羅智文
上正本證明與原本無異。
如不服本判決，應於送達後十日內向本院提出上訴狀（須附繕
本），上訴於臺灣高等法院臺中分院。
                                      書記官  孫立文
中    華    民    國    95    年    7     月    7     日
附錄本案論罪科刑法條
刑法第二百七十七條第一項
傷害人之身體或健康者，處三年以下有期徒刑、拘役或一千元以
下罰金。


司法院資訊處製作；財團法人民間司法改革基金會備份。
